臺灣板橋地方法院刑事裁定　　　　　 93 年度聲判字第 82 號
聲　請　人　迪士霓電器量販有限公司
代　表　人　甲○○
代　理　人　徐家福律師
被　　　告　乙○○
上列聲請人因告訴被告乙○○業務侵占案件，不服臺灣高等法院
檢察署 93 年度上聲議字第 2079 駁回再議之處分（原不起訴處
分案號：臺灣板橋地方法院檢察署 93 年度偵字第 7197 號），
聲請交付審判，本院裁定如下：
    主  文
聲請駁回。
    理  由
一、按告訴人不服上級法院檢察署檢察長或檢察總長認再議無理
    由而駁回之處分者，得於接受處分書後 10 日內委任律師提
    出理由狀，向該管第一審法院聲請交付審判；又法院認為交
    付審判之聲請不合法或無理由者，應駁回之，刑事訴訟法第
    258 條之 1、第258 條之3 第2 項前段，分別定有明文。本
    件聲請人以被告乙○○涉犯業務侵占罪，向台灣板橋地方法
    院檢察署檢察官提出告訴，經該檢察署檢察官認罪證不足，
    於民國（下同）93年4 月24日以93年度偵字第7197號為不起
    訴處分後，聲請人不服聲請再議，復經台灣高等法院檢察署
    檢察長以再議為無理由，而於93年8 月9 日以93年度上聲議
    字第2079號處分書駁回再議，此業經本院依職權調閱上開卷
    宗核閱無誤，合先敘明。
二、本件聲請意旨略以：
  (一)按侵占罪為即成犯，只須被告變更對他人之持有為自己所有
    之意思時，侵占罪即已完成，縱事後將侵占之物返還，亦無
    解於犯罪之成立（參照最高法院43年度台上字第675 號判例
    ）。公司為獨立法人，負責人或股東為自然人，二者為不同
    之人，並不相等，是而聲請人代表人亦不能將貨款所得私自
    挪用並不入帳，從而被告焉能將貨物出售而拒不入帳，亦不
    交待出售金額之理，且挪用金額高達新台幣（下同）20、30
    萬元？顯見被告將貨款所得私自挪用，侵占罪之行為即已完
    成，豈容被告以「吃飯、沒發薪水」為由，企圖卸責。
  (二)被告乙○○係擔任迪士霓電器量販有限公司（以下簡稱迪士
    霓公司）一樓門市人員，歐昶宏係擔任該公司一樓店長，掌
    管監督門市所有事務與貨品，是以倘被告乙○○有監督與任
    意變賣貨品不入帳之權限，則聲請人豈有再設店長之必要？
    又聲請人提出之證據係被告乙○○自92年4 月起即侵占公司
    貨款，被告乙○○亦坦承變賣20、30萬元貨品且未入帳，是
    以被告自92年4 月起至同年5 、6 月間（即歐昶宏傳話予被
    告之前）侵占犯罪行為早已完成，縱歐昶宏所言為真，亦不
    影響被告於92年4 月起至5 、6 月間之犯罪行為。
  (三)駁回再議人處分書援引最高法院82年度台上字第5065號判決
    認「被告與聲請人代表人關於聲請人公司之出資金額以彼此
    既有爭執，復未結清，被告將出售迪士霓公司貨物之部分所
    得未交還，揆諸前開最高法院判決，尚難遽認有侵占之主觀
    犯意．．．」云云。惟查，被告於第一次偵訊時聲稱沒錢吃
    飯，故出售貨品20、30萬元未入帳係為了吃飯云云，顯見被
    告非以「被告與聲請代表人關於聲請人公司之出資金額以彼
    此既有爭執，復未結清，被告將出售迪士霓公司貨物之部分
    所得未交還」，詎駁回再議處分書竟曲解上開事實，率為不
    起訴處分。
  (四)聲請人於聲請再議狀具體指明：「按旺聯公司成立時，被告
    出資150 萬元，惟被告早已退股並取回入股股金，後於93
    年2 月雙方簽訂離婚協議書，此於93年3 月8 日補充告訴理
    由狀中附具之民事準備書狀，有詳實記載過程。」，惟不起
    訴處分書、駁回再議處分書就聲請人提出雙方簽訂離婚協議
    書、93年3 月8 日補充告訴理由狀中附具之民事準備書狀均
    未論斷。綜上，原不起訴處分書、駁回再議處分書當然有適
    用法則不當、應調查證據未予調查、違背經驗法則、證據法
    則之違誤，應予廢棄，故依法聲請將本案交付審判。
三、按犯罪事實應依證據認定之，無證據不得認定其犯罪事實；
    又不能證明被告犯罪者，應諭知無罪之判決，刑事訴訟法第
    154 條第1 項、第301 條第1 項分別定有明文。又犯罪事實
    之認定，應憑真實之證據，倘證據是否真實尚欠明確，自難
    以擬制推測之方式，為其判斷之基礎；而認定犯罪事實之證
    據係指足以認定被告確有犯罪行為之積極證據而言，該項證
    據自須適合於被告犯罪事實之認定，始得採為斷罪之資料，
    最高法院著有53年台上字第656 號、29年上字第3105號判例
    。且刑事訴訟上證明之資料，無論為直接或間接證據，均須
    達於通常一般之人均不致有所懷疑，而得確信其為真實之程
    度，始得據為有罪之認定，若其關於被告是否犯罪之證明未
    能達此程度，而有合理懷疑之存在，致使無從形成有罪之確
    信，根據「罪證有疑，利於被告」之證據法則，即不得遽為
    不利被告之認定，亦有最高法院76年度台上字第4986號判例
    可稽。其以情況證據（即間接證據）斷罪時，尤須基於該證
    據在直接關係上所可證明之他項情況事實，本乎推理作用足
    以確證被告有罪，方為合法，不得徒憑主觀上之推想，將一
    般經驗有利被告之其他合理情況逕予排除，此觀諸最高法院
    32上字第67號判例意旨亦甚彰明。
四、原檢經調查後認以：
  (一)被告乙○○於偵查中辯稱：伊沒有侵占，伊是有把貨品賣出
    去，沒把錢交回去。因伊與告訴人是夫妻，且迪士霓公司內
    買貨物的錢都是伊出的，告訴人也都沒給伊生活費，故伊在
    92年4 月間開始有把一部分貨款拿起來當生活費，這情形一
    直到8 月26日，大約是20、30萬元沒入帳，因告訴人都把錢
    帶走了，他也沒發薪水給伊等語。
  (二)迪士霓公司店長歐昶宏於偵查中陳稱：乙○○是公司老闆娘
    ，每天在店內負責銷售收錢，幫忙銷售，並無支薪，我們每
    天銷售之金額，絕大部分會交給乙○○，有時候老闆會來向
    她收錢，有時候她會交給會計，乙○○有向甲○○要生活費
    ，甲○○於91年5 、6 月間要伊轉告乙○○要生活費就把賣
    小家電的錢拿去花用即可。伊有確實將話轉達予乙○○，所
    以乙○○從那時起就會把賣小家電之部分價金拿去當作生活
    費，這些事情甲○○及員工大家均知悉。
  (三)觀諸迪士霓公司之董監事（經理人）資料查詢表可知，該公
    司除告訴代表人甲○○係董事外，尚有股東林伯芳、林玫玲
    二人。而聲請人代表人甲○○雖陳稱：公司成立時之出資情
    形，係乙○○出3 成、伊弟林伯芳出2 成、伊出5 成、伊妹
    林玫玲則出資50萬左右。惟林玫玲於偵查中卻陳稱：伊只是
    名義上的股東，伊哥哥林伯芳也是一樣，伊等都沒有出資，
    也沒有參與公司經營。且聲請人代表人亦曾陳稱：公司一開
    始買貨的錢是被告出的，共1000多萬元，被告約投資150 多
    萬元，其他都是另一家公司的錢，我在89年底有開票要還她
    這些錢。
  (四)綜上所述，迪士霓公司既然實際上僅係由聲請人代表人及被
    告共同出資經營，雖被告未先將販賣貨物之價金繳回入公司
    會計帳中，但既已先行得到另一出資經營者甲○○之同意，
    即難認被告主觀上有何業務侵占之故意，而先後為不起訴處
    分及再議駁回之處分。
五、經本院調取全部偵查卷宗詳予核閱後，認依偵查中曾顯現之
    證據，聲請人於偵查中所指摘不利於被告之事證，業據檢察
    機關詳為調查或斟酌，而聲請人指摘原檢採證證人歐昶宏於
    偵查中未經具結之證詞，顯有不當，惟按就證據法則言，因
    交付審判屬於審判之前的程序，任務也不在於認定本案犯罪
    事實，是以並不適用嚴格證明程序，僅以自由證明為已足，
    即對於探知證據資料所使用的證據方法及其調查證據程序並
    不設限，是原檢不起訴處分所載理由亦無違背經驗法則、論
    理法則或其他證據法則，因此，原檢採證認事，並無何違法
    不當之處。聲請人以原檢未盡調查之能事一情，非屬交付審
    判調查事項，故聲請交付審判為無理由，應駁回其聲請。
據上論斷，應依刑事訴訟法第258 條之3 第2 項前段，裁定如主
文。
中　　華　　民　　國　　94　　年　　1　  月　　 31  　日
                  刑事第十五庭  審判長法  官  高玉舜
                                      法  官  吳幸娥
                                      法  官  陳靜茹
以上正本證明與原本無異。
本裁定不得抗告。
                                      書記官  廖美紅
中　　華　　民　　國　　94　　年　　1　  月　　 31  　日
